【裁判字號】    89,簡上,266
【裁判日期】    900608
【裁判案由】    侵權行為損害賠償
【裁判全文】
臺灣臺南地方法院民事判決    八十九年度簡上字第二六六號
    上  訴  人  乙○○
    被上訴人    甲○○
右當事人間請求侵權行為損害賠償事件，上訴人對於中華民國八十九年九月十八日本
院臺南簡易庭第一審判決（八十九年南簡字第九九六號）提起上訴，本院判決如左：
    主  文
原判決關於命上訴人給付超過新台幣陸萬零柒佰捌拾捌元及自民國八十九年七月十五
日起至清償日止，按週年利率百分之五計算之利息部分，及該部分假執行之宣告，暨
訴訟費用（確定部分除外）之裁判均廢棄。
右開廢棄部分，被上訴人在第一審簡易之訴及其假執行之聲請均駁回。
其餘上訴駁回。
第一（確定部分除外）、二審訴訟費用由上訴人負擔百分之三十八，餘由被上訴人負
擔。
    事  實
甲、上訴人方面：
一、聲明：求為判決：（一）原判決廢棄。（二）被上訴人在第一審之訴及假執行之
    聲請均駁回。
二、陳述：除與原判決記載相同者，茲引用之外，補稱：
    上訴人與被上訴人發生車禍時，上訴人車上還有一人吳美滿可以做證，係被上訴
    人超速行駛致發生車禍，因當時上訴人所駕駛的車子差不到十公分就離開中華西
    路，且被上訴人是因為要閃避上訴人所駕駛的車子，才撞到安全島。
三、證據：除援用原審所提之證據外，並聲請訊問證人吳美滿。
乙、被上訴人方面：
一、聲明：求為判決：駁回上訴。
二、陳述：除與原判決記載相同者，茲引用之外，補稱：
（一）被上訴人於民國八十九年六月十日上午五時二十五分許，駕駛Ｄ五─二二二七
      號自小客車（下稱系爭車輛）沿台南市○○○路由南往北行駛，行經新仁路口
      時，適上訴人駕駛訴外人吳美滿所有之Ｊ四─０八一二號自小客車，其支線車
      輛未讓幹線車輛，而撞及系爭車輛，致系爭車輛毀損嚴重，共支出修理費用新
      台幣（下同）十六萬一千四百五十元（材料費用〈部分更換舊品〉十二萬一千
      七百五十元、工資三萬九千七百元）。
（二）被上訴人當時車速為時速五十五公里，被上訴人本來是直線行駛，因上訴人左
      側車頭撞到被上訴人所駕系爭車輛的左側加油箱，所以系爭車輛被撞到後，打
      滑向左衝向安全島。
三、證據：援用第一審所提證據。
丙、本院依職權將本件車禍送請臺灣省台南區車輛行車事故鑑定委員會鑑定肇事原因
    。
    理  由
一、本件被上訴人起訴主張：被上訴人於八十九年六月十日上午五時二十五分許，駕
    駛車牌號碼Ｄ五─二二二七號自用小客車，沿台南市○○○路快車道由南往北行
    駛，行經新仁路口時，適有由上訴人駕駛訴外人吳美滿所有之車牌號碼Ｊ四─○
    八一二號自用小客車，沿新仁路快車道由西向東行駛，至中華西路一段與新仁路
    路口欲左轉時，因上訴人支線道車未讓幹道車先行，而撞及被上訴人車輛，致被
    上訴人車輛毀損嚴重，共支出修理費用十六萬一千四百五十元（其中材料費用〈
    部分更換舊品〉十二萬一千七百五十元、工資三萬九千七百元），爰依侵權行為
    之法律關係，請求如數賠償，並提出估價單、行車執照、照片等件為證。上訴人
    則以：上訴人並未撞到被上訴人車輛，被上訴人是因為超速且要閃避上訴人所駕
    駛的車子，才撞到安全島等語置辯。
二、經查，被上訴人主張上訴人於八十九年六月十日上午五時二十五分許，駕駛車牌
    號碼Ｄ五─二二二七號自用小客車，沿台南市○○○路由南往北行駛，行經新仁
    路口時，上訴人駕駛訴外人吳美滿所有之車牌號碼Ｊ四─○八一二號自用小客車
    ，沿新仁路快車道由西向東行駛，至中華西路一段與新仁路路口左欲轉時，因上
    訴人支線道車未讓幹道車先行，而撞及被上訴人車輛，致被上訴人車輛毀損嚴重
    等情，除據提出正大汽車永康服務廠估價單兩紙及車損照片三幀為證，並有原審
    向台南市警察局調取有關本案兩造車禍卷宗，依卷附之道路交通事故調查表、現
    場照片及偵訊筆錄所載，上訴人駕駛車牌號碼Ｊ四─○八一二號，沿新仁路快車
    道由西向東行駛，至中華西路一段與新仁路路口左欲轉時，因上訴人為支線道車
    未讓被上訴人之幹道車先行，致肇事，是上訴人違反道路交通全安規則第一百零
    二條第一項第二款之規定，且依當時之天候、路況等客觀狀況又非不能注意及此
    ，上訴人竟疏未注意，因而肇事，是其所為自有過失；且經本院依職權將系爭行
    車事故送臺灣省台南區車輛行車事故鑑定委員會鑑定，其鑑定意見認為：「１、
    乙○○駕駛小客車，行經設有閃光號誌肇事路口，支線道車未讓幹道車先行，為
    肇事主因。２、甲○○駕駛小客車，行經設有閃光黃燈號誌岔路口，未減速慢行
    ，未注意車前狀況，為肇事次因。」此有臺灣省台南區車輛行車事故鑑定委員會
    南鑑字第九○○二七八號鑑定意見書在卷可稽，上訴人對本件車禍具有過失甚為
    顯然，而被上訴人所有之Ｄ五─二二二七號之小客車因而受損害，則上訴人之過
    失行為與被上訴人所受之損害，顯有相當因果關係，上訴人抗辯其無過失云云，
    自不足採信。
三、按因故意或過失，不法侵害他人之權利者，負損害賠償責任。又不法毀損他人之
    物者，應向被害人賠償其物因毀損所減少之價額，民法第一百八十四條第一項、
    第一百九十六條定有明文。且被害人除得依該條規定請求賠償外，並不排除同法
    第二百十三條至第二百十五條之適用，依民法第一百九十六條請求物被毀損所減
    少之價額，得以修復費用為估定之標準，但以必要者為限（例如：修理材料以新
    品換舊品，應予折舊），最高法院七十七年五月十七日第九次民事庭會議決議參
    照。本件上訴人因過失毀損被上訴人所有車輛，依前揭規定，上訴人對於被上訴
    人應負損害賠償責任，被上訴人自得請求上訴人賠償其所受之損害。
四、查被上訴人所有之自小客車因受創修理共花費十六萬一千四百五十元，其中工資
    為三萬九千七百元，零件為十二萬一千七百五十元（部分更換舊品），此有有被
    上訴人提出正大汽車永康服務廠估價單兩紙附卷可稽。按上開最高法院七十七年
    五月十七日第九次決議雖謂「依民法第一百九十六條請求物被毀損所減少之價額
    ，得以修復費用為估定之標準，但以必要者為限（例如：修理材料以新品換舊品
    ，應予折舊）」，一般實務均引該「例如：修理材料以新品換舊品，應予折舊」
    ，而謂就修理費部分中之零件應予折舊，惟此僅係原則，非謂絕無例外情形可言
    。是就上開修復費用中，關於安全氣囊之一萬五千元，其性質為使用一次即報廢
    須更新之物，而若未經使用，則其效用亦無折舊之問題，故此部分零件不應折舊
    ，另氣囊感應器、ＡｉｒＢＡＲ線圈及Ａｉｒ  ＢＡＲ電腦合計二萬三千八百五
    十元，均係使安全氣囊發揮功效所不可或缺之配備，是此三部分零件亦不應予折
    舊，即零件費用中之三萬八千八百五十元不應折舊合先敘明。次查，依據被上訴
    人所提出之行車執照影本，其所駕駛之自小客車，係自八十二年一月出廠，計算
    至本件車禍發生之日即八十九年六月十日止，使用已逾七年，參考民營汽車運輸
    車輛折價附註二所載：「車輛折價年限定為五年，超過五年以上之車輛，按新車
    車價百分之十計算。」及行政院所頒「固定資產耐用年數表」及「固定資產折舊
    率表」謂：「自用小客車之耐用年數為五年，依定率遞減法，每年折舊千分之三
    六九，採用定率遞減法者，其最後一年之折舊額，加歷年折舊累計額，其總額不
    得超過該資產成本原額之十分之九。」依此計算方式，被上訴人可請求之修理費
    為：零件費用八萬二千九百元折舊後為八千二百九十元（計算式：〈000000－
    00000  〉×10／100＝8290），加上工資三萬九千七百元，再加上不折舊之零件
    費三萬八千八百五十元，總計為八萬六千八百四十元（8290＋39700＋38850＝
    86840）。
五、又損害之發生或擴大，被害人與有過失者，法院得減輕賠償金額，或免除之，民
    法第二百十七條定有明文。本件車禍之發生，兩造均有過失，已如前述，審酌兩
    造過失程度，本件車禍之撞擊點為上訴人之自小客車右前保險桿及被上訴人自小
    客車左後輪附近，而上訴人駕駛小客車，行經設有閃光號誌肇事路口，支線道車
    未讓幹道車先行，應負擔百分之七十之過失責任，被上訴人應負擔百分之三十之
    過失責任。則被上訴人得請求上訴人賠償之修理費八萬六千八百四十元，扣除上
    訴人應擔負之過失百分之三十之金額二萬六千零五十元（計算式86840×30／100
    ＝26052），是被上訴人得請求上訴人給付之金額為六萬零七百八十八元（
    00000－00000＝60788）。
六、綜上所述，被上訴人本於侵權行為法律關係，請求上訴人賠償汽車修理費六萬零
    七百八十八元，及自起訴狀繕本送達之翌日即八十九年七月十五日起至清償日止
    ，按週年利率百分之五計算之利息部分，為有理由，應予准許。逾此部分所為之
    請求，為無理由，應予駁回，從而，上訴意旨就此部分指摘原判決不當，求予廢
    棄改判，為有理由，自應將原審判決關於命上訴人給付被上訴人超過六萬七百八
    十八元及自八十九年七月十五日起至清償日止，按週年利率百分之五計算之利息
    、該部分假執行之宣告暨訴訟費用負擔之裁判均廢棄，另為被上訴人此部分在原
    審之訴予以駁回之判決。至於上開應准許部分，原審判命上訴人給付，核無違誤
    ，上訴人仍執前詞，空言指摘原判決不當，求予廢棄，自無可取，此部分之上訴
    自屬無理由，應予駁回其上訴。
七、據上結論，本件上訴為一部有理由，一部無理由，依民事訴訟法第四百三十六條
    之一第三項、第四百五十條、第四百四十九條第一項、第七十九條但書，判決如
    主文。
中      華      民      國    九十      年      六      月      八      日
                              臺灣臺南地方法院民事第三庭
~B審判長法  官  吳森豐
~B      法  官  蔡孟珊
~B      法  官  翁金緞
右正本證明與原本無異
本判決不得上訴
中      華      民      國    九十      年    六        月      八      日
~B  法院書記官  許悉愛


司法院資訊處製作；財團法人民間司法改革基金會備份。
